【裁判字號】    90,易,588
【裁判日期】    900413
【裁判案由】    毒品危害防制條例
【裁判全文】
臺灣臺北地方法院刑事判決                            九十年度易字第五八八號
    公  訴  人  臺灣臺北地方法院檢察署檢察官
    被      告  甲○○
右列被告因違反毒品危害防制條例案件，經檢察官聲請簡易判決處刑（八十九年度毒
偵字第一六０八、毒偵緝字第二五四號）及移送併案審理（八十九年度毒偵字第二六
二四號），本院審理後認不宜以簡易判決處刑（九十年度簡字第一八四號）而改依通
常程序審理，判決如左：
    主      文
甲○○連續施用第二級毒品，累犯，處有期徒刑伍月；如易科罰金，以參佰元折算壹
日。
扣案第二級毒品安非他命壹小包（淨重零點壹公克）沒收銷燬之。
    事      實
一、甲○○有傷害、賭博、違反麻醉藥品管理條例案件等前科，於民國八十四年三月
    間，又因違反麻醉藥品管理條例案件，經台灣士林地方法院判處有期徒刑六月，
    於同年十月間再經台灣高等法院上訴駁回確定，於八十五年十月二十一日縮刑期
    滿執行完畢，同年月二十二日出監；於八十六年六月間，又因違反同條例之罪，
    經台灣士林地方法院判處有期徒刑七月確定，於八十七年八月二十一日縮刑期滿
    執行完畢，同年月二十二日出監。
二、甲○○因施用第二級毒品安非他命案件，經依台灣士林地方法院八十九年度毒聲
    字第七三八號裁定送勒戒處所觀察、勒戒後，因無繼續施用毒品之傾向，由台灣
    士林地方法院檢察署檢察官於八十九年四月十日（公訴人誤載為八十九年三月三
    十日）以八十九年度毒偵字第一０二五號為不起訴處分確定。詎仍不知戒絕毒癮
    ，復基於概括之犯意，自八十九年四月十四日觀察、勒戒執行完畢出所之日起至
    同年六月中旬某日止，在台北市○○○路○段一號榮星花園廁所內等處，連續施
    用第二級毒品安非他命多次。期間先於八十九年五月九日上午八時許，在台北市
    中山區○○○路○段一一五巷三十六號五樓（公訴人誤載為一一巷三十六號五樓
    ），為警查獲，並扣得第二級毒品安非他命一小包（淨重零點一公克）；再於八
    十九年五月二十二日下午二時三十分許，至台灣台北地方法院檢察署開庭作證後
    ，因其供述及經警採其尿液送驗後呈第二級毒品安非他命陽性反應而得知上情。
    甲○○經本院於八十九年六月八日以八十九年度毒聲字第一四一五號裁定送勒戒
    處所觀察、勒戒（因本院曾以八十九年度毒聲字第七三三號裁定甲○○令入勒戒
    處所觀察、勒戒，而依保安處分執行法第四條之一之規定，有多數裁定時，僅須
    執行其一，故公訴人係以本院八十九年度毒聲字第七三三號裁定令甲○○入勒戒
    處所觀察、勒戒，附此敘明）後，認有繼續施用毒品之傾向。
三、案經台北市政府警察局中山分局報請台灣台北地方法院檢察署檢察官偵查聲請簡
    易判決處刑及移送併案審理，本院審理後認不宜以簡易判決處刑而改依通常程序
    審理。
    理      由
一、右揭事實，業據被告甲○○於本院審理中坦認不諱，而被告於八十九年五月九日
    上午八時許為警查獲後所採集之尿液及於八十九年五月二十二日下午二時三十分
    許於台灣台北地方法院檢察署開庭作證後所採集之尿液經送檢驗結果，確均呈第
    二級毒品安非他命陽性反應無訛，有台北市立療養院煙毒尿液檢驗報告書、法務
    部調查局八十九年五月三十一日（八九）陸（一）字第八九０三六九七四號檢驗
    通知書等件在卷可按，復有台北市政府警察局中山分局查獲涉嫌毒品危害防制條
    例毒品初步鑑驗報告單一紙附卷可稽，又有第二級毒品安非他命一小包（淨重零
    點一公克）扣案可佐，是被告自白顯與事實相符。查被告因施用第二級毒品安非
    他命案件，經依台灣士林地方法院八十九年度毒聲字第七三八號裁定送勒戒處所
    觀察、勒戒後，因無繼續施用毒品之傾向，由台灣士林地方法院檢察署檢察官於
    八十九年四月十日以八十九年度毒偵字第一０二五號為不起訴處分確定，而被告
    因本案經本院裁定送勒戒處所觀察、勒戒後，有繼續施用毒品之傾向，此有台灣
    士林地方法院檢察署八十九年度毒偵字第一０二五號不起訴處分書、台灣台北看
    守所附設勒戒處所八十九年七月十七日以北所傑衛字第三八六六號函暨檢附之八
    十九年七月十五日第0000000號有無繼續施用毒品傾向證明書、本院八十
    九年度毒聲字第一四一五號及八十九年度毒聲字第二００二號刑事裁定暨台灣高
    等法院檢察署刑案紀錄簡覆表等在卷可參。本件事證明確，被告施用第二級毒品
    安非他命之犯行堪予認定，應予依法論科。
二、查安非他命屬中樞神經興奮劑，具有輕微之成癮性，服用後會產生依賴性、耐藥
    性，並引起不安、頭昏、顫抖、亢進性反應、失眠、焦慮、譫妄、慢性中毒、精
    神障礙、類似精神分裂之錯覺、妄想及伴有行動與性格異常等副作用，其劑量增
    大時，甚或會死亡。而其慣用者，由於精神錯亂，更具有暴力攻擊及反社會行為
    等傾向，情況非常嚴重，且戒解不易，故立法院於八十六年十月三十日三讀通過
    毒品危害防制條例，將其列為第二級毒品，並於八十七年五月二十日經總統公布
    施行。又犯毒品危害防制條例第十條施用各級毒品之罪者，檢察官應先將被告送
    勒戒處所觀察、勒戒，經觀察、勒戒後，無繼續施用毒品傾向者，應由檢察官為
    不起訴之處分；經不起訴之處分後，五年內再犯施用毒品之罪，經觀察、勒戒後
    ，認有繼續施用毒品之傾向或三犯以上者，不適用前開規定，但應由檢察官聲請
    法院裁定先令入戒治處所施以強制戒治，毒品危害防制條例第二十條第一項、第
    二項、第三項分別定有明文。核被告甲○○所犯施用第二級毒品安非他命之行為
    ，係犯毒品危害防制條例第十條第二項之施用第二級毒品安非他命罪。其持有第
    二級毒品安非他命之低度行為，為施用第二級毒品安非他命之高度行為所吸收，
    不另論罪。又其先後多次施用第二級毒品安非他命之犯行，均時間緊接，方法相
    同，觸犯構成要件相同之罪名，顯係基於概括犯意為之，為連續犯，應依刑法第
    五十六條之規定論以一罪，並加重其刑。又被告行為後，刑法第四十一條業於九
    十年一月四日修正，同年月十日公布施行，並於同年月十二日生效，該條第一項
    修正為：「犯最重本刑為五年以下有期徒刑以下之刑之罪，而受六個月以下有期
    徒刑或拘役之宣告，因身體、教育、職業、家庭之關係或其他正當事由，執行顯
    有困難者，得以一元以上三元以下折算一日，易科罰金。」，是被告犯罪後法律
    已有變更，雖本案被告所犯罪名之法定刑度為三年以下有期徒刑，依修正前刑法
    第四十一條之規定，原得易科罰金，惟該法條既已修正如上，仍屬法律變更，依
    刑法第二條第一項前段之規定，應適用修正後之規定。至併案審理部分（八十九
    年度毒偵字第二六二四號），雖未據公訴人起訴，然此部分之事實與公訴人起訴
    部分既有連續犯之裁判上一罪關係，而為起訴效力所及，復經移送併案審理，本
    之審判不可分，本院仍應併予審理，附此敘明。末查被告於八十四年三月間，因
    違反麻醉藥品管理條例案件，經台灣士林地方法院判處有期徒刑六月，於同年十
    月間再經台灣高等法院上訴駁回確定，於八十五年十月二十一日縮刑期滿執行完
    畢，同年月二十二日出監；於八十六年六月間，又因違反同條例之罪，經台灣士
    林地方法院判處有期徒刑七月確定，於八十七年八月二十一日縮刑期滿執行完畢
    ，同年月二十二日出監，此有台灣高等法院檢察署刑案紀錄簡覆表一紙在卷可稽
    ，其前受有期徒刑之執行完畢後，五年內再犯本件有期徒刑以上之罪，為累犯，
    應依刑法第四十七條之規定加重其刑。爰審酌被告之素行、已有施用第二級毒品
    安非他命之前科，竟仍不戒絕毒癮，犯罪之動機、目的、手段、施用第二級毒品
    戕害自身之健康、生活狀況、智識程度暨犯罪後坦承犯行等一切情狀，量處如主
    文所示之刑，並諭知易科罰金之折算標準，以示懲儆。扣案第二級毒品安非他命
    一小包（淨重零點一公克），爰依毒品危害防制條例第十八條第一項前段之規定
    ，不問屬於犯人與否，宣告沒收銷燬之。
據上論斷，應依刑事訴訟法第四百五十二條、第二百九十九條第一項前段，毒品危害
防制條例第十條第二項、第十八條第一項前段，刑法第十一條前段、第二條第一項前
段、第五十六條、第四十七條、第四十一條第一項前段，罰金罰鍰提高標準條例第二
條，判決如主文。
本案經檢察官吳建輝到庭執行職務。
中      華      民      國      九十    年      四      月      十三    日
                                      臺灣臺北地方法院刑事第四庭
                                          法  官  黃  紹  紘
右正本證明與原本無異。
如不服本判決，應於判決送達後十日內，向本院提出上訴狀。
                                          書記官  劉  新  怡
中      華      民      國      九十    年      四      月      十三    日
附錄本案論罪科刑所犯法條全文：
毒品危害防制條例第十條
施用第一級毒品者，處六月以上五年以下有期徒刑。
施用第二級毒品者，處三年以下有期徒刑。


司法院資訊處製作；財團法人民間司法改革基金會備份。
